【裁判字號】    94,交聲,525
【裁判日期】    950227
【裁判案由】    聲明異議
【裁判全文】
臺灣高雄地方法院刑事裁定             94年度交聲字第525號
原處分機關  高雄市政府
異  議  人
即受處分人  丙○○
上列受處分人因違反道路交通管理處罰條例案件，對於對於高雄
市政府交通局交通事件裁決所94年9 月19日所為之處分（原處分
案號：高市府交裁字第32-B00000000號），聲明異議，本院裁定
如下：
    主  文
異議駁回。
    理  由
一、本件異議意旨略以：異議人即受處分人（下稱異議人）收受
    高雄市交通裁決所所寄送之違反道路交通管理事件裁決書，
    認為異議人於94年6 月30日下午5 時45分許駕駛車號YM-789
    9 號自小客車，在高雄市○○路22號前慢車道東向西行駛，
    於起駛前未讓行進中之車輛先行，而與行駛於上開路段對向
    車道由乙○○所駕駛之車號XPY-062 號重型機車發生事故，
    致使乙○○所駕駛上述重型機車上所附載之乘客凌景華受有
    輕傷之事實，經高雄市政府警察局交通大隊開單舉發（高市
    警交字第B00000000 號），惟異議人於駛入該車道時因快接
    近天倫街口，故速度很慢，實已小心慢行，並無原處分意旨
    所指「起駛前未讓行進中之車輛優先通行」之情形，且事故
    當場，異議人將車上準備之白筆，在地上標示現場擦撞之輪
    胎位置等事實，惟員警對異議人所述均不予理會，旋即在筆
    錄上記載「於上述時、地，在路邊停車欲起駛入快車道，聲
    明人左前方車角與車號XPY-062 駕駛右腳左車相撞肇事」之
    內容，異議人對上開筆錄內容不予苟同，但員警告知只是例
    行公事，不會有事，保險公司理賠即可，異議人即在筆錄上
    簽名並按指印，嗣後接到上開舉發單，即申請交通事故分析
    之相關資料，發現原來筆錄上「欲」字被塗掉改用插入號更
    改為「慢車道」，「駕駛」右腳被改成「乘客」，並未通知
    異議人，是認員警製作筆錄草率，筆錄事後更改，均係主觀
    認定異議人從路邊停車欲駕駛切入快車道，若此，何以上開
    機車碰撞後並未倒下，後座乘客僅受輕傷，有違常理，爰依
    法提出異議等語。
二、按「汽車駕駛人，爭道行駛有左列情形之一者，處新臺幣60
    0 元以上1800元以下罰鍰：10、起駛前，不讓行進中之車輛
    、行人優先通行者。」、「汽車駕駛人，駕駛汽車違反道路
    交通安全規則，因而肇事致人受傷者，記違規點數3 點。」
    道路交通管理處罰條例第45條第1 項第10款、第61條第3 項
    分別訂有明文。
三、經查：
(一)異議人丙○○於4 年6 月30日下午5 時45分許所駕駛車號YM
    -7899 號之自小客車（左前車角），在高雄市○鎮區○○路
    22 號 前，與乙○○所騎乘車號XPY-062 號重型機車右後車
    身發生擦撞，造成乙○○後載乘客凌景華受有右小腿挫傷之
    事實，業證人乙○○證述在卷，並有前聖骨科醫院診斷證明
    書、道路交通事故現場圖2 紙、高雄市政府警察局交通大隊
    事故談話紀錄表2 份、現場照片8 張在卷足憑（見本院卷第
    16、17、21至24、34、36至39頁），顯見異議人確有肇事致
    凌景華受傷無訛。
(二)然異議人否認有起駛前未讓行進中之車輛先行、起駛不當之
    行為，辯稱：伊當時是直行且速度很慢，已經進入伊的車道
    ，是左側有1 部重型機車突然從對向車道切入云云。惟查，
    證人乙○○於本院審理時到庭證稱：「我的速度只有二十，
    我是直行車，我沒有看到他的車，我已經騎過去了，他的車
    子才出來，他的車頭撞到我媳婦（即凌景華）的腳，他也開
    得很慢，我的機車沒有倒‧‧‧」等語（見本院卷第31頁）
    ，核與證人即現場處理之員警甲○○到庭證述：「‧‧‧依
    照雙方的肇事說明，丙○○從路邊起駛切出來，和1 台機車
    相擦撞，機車的騎士有人受傷，事後我們會對有疏失的一方
    開紅單，所以才有這張罰單」等語大致相符（見本院卷第45
    頁），又參以證人甲○○與異議人既無怨隙，應不致無端誣
    攀異議人，無故意為虛偽不實陳述之理，從而，上開證人之
    證詞堪予採信，足認異議人確有於起駛前未讓行進中之車輛
    先行、起駛不當之違規行為。
(三)又按汽車駕駛人駕駛汽車肇事，無人受傷或死亡且車輛尚能
    行駛，而不儘速將車輛位置標繪移置路邊，致妨礙交通者，
    處600 元以上1800元以下罰鍰，道路交通管理處罰條例第62
    條第2 項固有明文，然本件因有人受傷，既不符合上開移置
    車輛之要件，且現場相關跡證業經員警照相採證，此有現場
    照片8 張、道路交通事故現場圖2 紙在卷可資佐證，自無單
    憑異議人主觀認定員警未採用其所協助標繪位置圖，逕認員
    警製作筆錄、採證過程輕率而不足採信。又參酌證人甲○○
    於審理中到庭證稱：「（乘客）受傷的部分是我更改的，因
    為作筆錄的時候寫錯了，寫成（駕駛人受傷），（慢車道）
    的部分是因為一開始漏載，才填上去的‧‧‧他有看過才在
    整個筆錄下面簽名蓋指印，只是忘在改的地方上讓他在蓋指
    印」等語（見本院卷第45頁），異議人雖以雖以前揭情詞置
    辯，縱令屬實，上開員警所更正之處亦與本件違規事由無涉
    ，並不影響受處分人於車輛起駛前未讓行進中之車輛先行之
    違規事實，而得據此主張免責。是本件事證明確，受處分人
    所有被舉發車輛確有前揭違規行為堪以認定。
四、綜上所述，受處分人確有於上開時、地起駛前，不讓行進中
    車輛優先通行，因而肇事致人受傷之違規事實，已如前述，
    且原處分機關依道路交通管理處罰條例第45條第10款及第61
    條第3 項規定，裁處受處分人罰鍰600 元，並依同條例第63
    條第1 項第1 款規定，記違規點數共4 點，核於法並無不當
    。是本件受處分人之聲明異議，為無理由，應予駁回。
五、據上論斷，應依道路交通案件處理辦法第19條，裁定如主文
    。
中    華    民    國    95    年    2     月    27    日
                   交通法庭    法  官  錢衍蓁
以上正本證明與原本無異。
如不服本裁定應於送達後5日內向本院提出抗告狀。
中    華    民    國    95    年    3     月    1     日
                              書記官   鄭淑臻


司法院資訊處製作；財團法人民間司法改革基金會備份。
